ACORDAO-COMPLETO-2469970

ACÓRDÃO 5921/2021 ATA 11/2021 - SEGUNDA CÂMARA

VISTOS, relatados e discutidos estes autos de pensões militares concedidas pelo Comando da Marinha às beneficiárias acima indicadas;
ACORDAM os Ministros do Tribunal de Contas da União, reunidos em sessão da 2ª Câmara, diante das razões expostas pelo Relator, com fundamento no art. 71, inciso III, da Constituição Federal e nos arts. 1º, inciso V, 39, inciso II, e 45 da Lei 8.443/1992, em:
9.1 considerar legal o ato de concessão de pensão de Raimunda Margarida Chagas Diniz (XXX.605.487-XX) , concedendo o registro;
9.2. considerar ilegais os atos de concessão de pensão de Erci do Prado Fabricio Carvalho (XXX.895.760-XX) ; Maria Helena dos Santos Galvão (XXX.919.017-XX) e Maria Tereza Lemos Bastos (XXX.576.547-XX) , recusando-lhes o registro;
9.3. dispensar o ressarcimento das quantias indevidamente recebidas de boa-fé pelas interessadas, consoante o disposto no Enunciado 106 da Súmula da Jurisprudência do TCU;
9.4. determinar ao Comando da Marinha que:
9.4.1. faça cessar, no prazo de 15 (quinze) dias, contado a partir da ciência desta deliberação, os pagamentos decorrentes dos atos impugnados, sob pena de responsabilidade solidária da autoridade administrativa omissa, consoante disposto nos arts. 71, inciso IX, da Constituição Federal, e 262 do Regimento Interno desta Corte;
9.4.2. emita, no prazo de 30 (trinta) dias, novo ato de concessão de pensão de Erci do Prado Fabricio Carvalho (XXX.895.760-XX) ; Maria Helena dos Santos Galvão (XXX.919.017-XX) e Maria Tereza Lemos Bastos (XXX.576.547-XX) , com fulcro no art. 19, § 3º, da Instrução Normativa 78/2018, escoimados da irregularidade verificada;
9.4.3. comunique às interessadas sobre o teor desta decisão, alertando-as de que o efeito suspensivo proveniente da interposição de eventuais recursos não as eximirá da obrigação de devolver os valores percebidos indevidamente após a notificação do presente acórdão, caso os recursos não sejam providos;
9.5. determinar à Secretaria de Fiscalização de Pessoal que monitore o cumprimento das medidas indicadas no subitem 9.4., representando a este Tribunal, caso necessário.

Atos de pensão militar, submetido, para fins de registro, à apreciação do Tribunal de Contas da União (TCU), de acordo com o art. 71, inciso III, da Constituição Federal.  Os atos foram cadastrados e disponibilizados ao TCU por intermédio do Sistema e-Pessoal, na forma do art. 2º e 4º da Instrução Normativa TCU 78/2018.

Segunda Câmara

Comando da Marinha.

3. Interessados/Responsáveis:
3.1. Interessadas: Erci do Prado Fabricio Carvalho (XXX.895.760-XX); Maria Helena dos Santos Galvão (XXX.919.017-XX); Maria Tereza Lemos Bastos (XXX.576.547-XX); Raimunda Margarida Chagas Diniz (XXX.605.487-XX).

13.1. Ministros presentes: Bruno Dantas (Presidente), Augusto Nardes, Aroldo Cedraz (Relator) e Raimundo Carreiro.
13.2. Ministros-Substitutos presentes: Marcos Bemquerer Costa e André Luís de Carvalho.

AROLDO CEDRAZ

Adoto como Relatório a instrução de Secretaria de Fiscalização de Pessoal - Sefip, peça 8, que obteve anuência de seus dirigentes, peça 9, e do Ministério Público junto ao TCU, peça 10.
"Trata-se de atos de pensão militar, submetido, para fins de registro, à apreciação do Tribunal de Contas da União (TCU) , de acordo com o art. 71, inciso III, da Constituição Federal.  Os atos foram cadastrados e disponibilizados ao TCU por intermédio do Sistema e-Pessoal, na forma do art. 2º e 4º da Instrução Normativa TCU 78/2018.
EXAME TÉCNICO
Procedimentos aplicados
Os procedimentos para exame, apreciação e registro de atos de pessoal encontram-se estabelecidos na Instrução Normativa TCU 78/2018 e na Resolução TCU 206/2007. Essas normas dispõem, em seus arts. 4º, § 2º, e 3º, § 3º, respectivamente, que os atos de pessoal disponibilizados por meio do e-Pessoal devem ser submetidos à crítica automatizada do próprio sistema, com base em parâmetros predefinidos.
Relativamente aos atos de admissão e concessão de aposentadoria, pensão e reforma, as rotinas de crítica das informações cadastradas nos sistemas informatizados de coleta de atos foram elaboradas e validadas levando-se em conta as peculiaridades desses atos. Os itens de verificação do sistema compreendem prazos e fundamentos legais, assim como eventuais ocorrências de acumulação. Trata-se de verificações mais abrangentes, minuciosas e precisas do que aquelas que podem ser realizadas por mãos humanas, proporcionando um nível de segurança ainda maior.
As críticas aplicadas aos atos encontram-se discriminadas na opção Crítica do Sistema e-Pessoal.
Além da crítica automatizada, há verificação humana adicional no caso de haver alertas do sistema ou informações não formatadas, como esclarecimentos do gestor ou do controle interno.  
As críticas também consideram os registros do Sistema Integrado de Administração de Recursos Humanos (Siape) . O Siape disponibiliza informações atualizadas sobre as parcelas que integram os proventos, diferentemente, portanto, do Sisac, que informa as parcelas no momento do registro do ato. 
SITUAÇÃO DAS REFORMAS DOS INSTITUIDORES DOS ATOS DE PENSÃO MILITAR EM ANÁLISE
Os atos pensão militar do presente processo, encontram-se em desacordo com o preconizado pelo Acórdão 2225/2225-TCU-Plenário que considera ilegal que a reforma por invalidez com base no artigo 110, a militares já reformados, majore seus proventos de reforma.
Os instituidores de pensão militar do processo em tela passaram por esta segunda reforma e tal situação irregular repercute diretamente sobre as pensões militares agora em análise, assim:
No ato nº 91482/2020, o militar era Cabo da ativa, passou para a reserva com proventos de Cabo, uma vez que contava menos de 30 anos de serviço, foi reformado inicialmente por limite de idade e posteriormente com base no art. 110 da lei 6.880/80, teve seu proventos de reforma majorados para a graduação de 3º Sargento. Ao falecer constituiu pensão militar com no posto de no posto de 3º Sargento, uma vez que não contribuiu com um posto acima para fins de pensão militar. Logo, tal situação é irregular devendo os proventos de pensão serem adequados à graduação de Cabo e o ato em análise ser considerado ilegal.  
No ato nº 90412/2020, o militar era Cabo da ativa, passou para a reserva com proventos de Cabo, uma vez que contava menos de 30 anos de serviço, depois foi reformado por limite de idade e posteriormente com base no art. 110 da lei 6.880/80, teve seus proventos de reforma majorados para a graduação de 3º Sargento. Ao falecer constituiu pensão militar com a graduação de 3º Sargento, uma vez que não contribuiu com um posto acima para fins de pensão militar. Logo, tal situação é irregular devendo os proventos de pensão serem adequados à graduação de Cabo e o ato em análise ser considerado ilegal.
No ato nº 90174/2020, o militar era suboficial da ativa, passou para a reserva com proventos de suboficial, pois tinha menos de 30 anos de serviço, foi reformado inicialmente por limite de idade e posteriormente com base no art. 110 da lei 6.880/80, teve seus proventos de reforma majorados para o posto de 1º Tenente. Ao falecer constituiu pensão militar no posto de 1º Tenente, uma vez que não contribuiu com um posto acima para fins de pensão militar. Logo, tal situação é irregular devendo os proventos de pensão serem adequados a graduação de suboficial e o ato em análise ser considerado ilegal.
Entretanto, no ato nº 90139/2020, o militar era Suboficial da ativa, passou para a reserva com proventos de 2º Tenente, foi reformado por limite de idade e por incapacidade com proventos de 1º Tenente. Ao falecer constitui pensão militar de 1º Tenente, uma vez que contribuiu para uma graduação acima. No caso em tela há afronta ao Acórdão 2225/2225-TCU-Plenário, pois ocorreu majoração dos proventos na segunda reforma do militar. Entretanto, a irregularidade somente existiu durante a reforma do militar, ou seja, em vida, pois ao falecer a sua contribuição era por 01 (um) posto acima para fins de pensão militar, mas permaneceu a mesma (1º Tenente) , sendo verificado o contracheque da pensionista. Logo, o ato pode receber a chancela pela legalidade.
Para melhor elucidação da situação presenciada nos atos em estudo, esclarece-se que esta Corte de Contas, recentemente, mudou o entendimento quanto à possibilidade de o militar já reformado por limite de idade para permanência na reserva receber um posto/graduação acima, para fins de proventos, por ocasião de sua reforma por incapacidade, amparada no art. 110 da Lei 6.880/1980, firmando entendimento de que apenas militares da ativa ou da reserva podem receber a majoração no posto/graduação, conforme texto da lei a seguir:
Lei nº 6880/80
 (...)  
Art. 110. O militar da ativa ou da reserva remunerada, julgado incapaz definitivamente por um dos motivos constantes dos incisos I e II do art. 108, será reformado com a remuneração calculada com base no soldo correspondente ao grau hierárquico imediato ao que possuir ou que possuía na ativa, respectivamente
        § 1º Aplica-se o disposto neste artigo aos casos previstos nos itens III, IV e V do artigo 108, quando, verificada a incapacidade definitiva, for o militar considerado inválido, isto é, impossibilitado total e permanentemente para qualquer trabalho.
        § 2º Considera-se, para efeito deste artigo, grau hierárquico imediato:
        a) o de Primeiro-Tenente, para Guarda-Marinha, Aspirante-a-Oficial e Suboficial ou Subtenente;
        b) o de Segundo-Tenente, para Primeiro-Sargento, Segundo-Sargento e Terceiro-Sargento; e
        c) o de Terceiro-Sargento, para Cabo e demais praças constantes do Quadro a que se refere o artigo 16.
        § 3º Aos benefícios previstos neste artigo e seus parágrafos poderão ser acrescidos outros relativos à remuneração, estabelecidos em leis especiais, desde que o militar, ao ser reformado, já satisfaça às condições por elas exigidas.
  Dessa forma, o Acórdão 2225/2019-TCU-Plenário, da Relatoria do Ministro Benjamin Zymler, apresentou nova interpretação na situação supracitada, in verbis:
Sumário
ATOS DE REFORMA. ALTERAÇÃO DE UMA DAS CONCESSÕES PARA ELEVAÇÃO, EM UM GRAU HIERÁRQUICO, DO POSTO SOBRE O QUAL CALCULADOS OS PROVENTOS DO INATIVO, EM FACE DA SUPERVENIÊNCIA DE INVALIDEZ PERMANENTE DECORRENTE DE DOENÇA ESPECIFICADA EM LEI. MILITAR ANTERIORMENTE REFORMADO COM PROVENTOS JÁ CALCULADOS SOBRE O POSTO HIERÁRQUICO SUPERIOR, POR TEMPO DE SERVIÇO. AUSÊNCIA DE PREVISÃO LEGAL PARA EXTENSÃO DA VANTAGEM ESTABELECIDA NO ART. 110 DA LEI 6.880/1980 A MILITARES JÁ REFORMADOS, BEM COMO PARA O ACRÉSCIMO DE DOIS POSTOS NO CÁLCULO DOS PROVENTOS. NEGATIVA DE REGISTRO. DETERMINAÇÕES. LEGALIDADE E REGISTRO DAS DEMAIS CONCESSÕES. (Grifo nosso) 
A irregularidade supracitada na reforma repercute diretamente sobre os proventos de pensão militar, fazendo necessário que tais atos de pensão sejam considerados ilegais pela necessidade de revisão para baixo do posto/graduação que serve de base de cálculo para as pensões em estudo.
No que se refere à acumulação de cargo/proventos públicos por parte dos beneficiários dos instituidores, verificou-se que a Sra. RAIMUNDA MARGARIDA CHAGAS DINIZ, XXX.605.487-XX, é servidora pública e a Sra. ERCI DO PRADO FABRICIO CARVALHO, XXX.895.760-XX, é aposentada por idade pelo INSS, situações de acumulação amparadas pelo art. 29 da Lei nº 3765/60.
Como os atos ingressaram no TCU há menos de 05 anos, é desnecessária a prévia oitiva das interessadas para os atos que foram considerados ilegais, nos termos do Acórdão 587/2011-TCU-Plenário. 
CONCLUSÃO 
A abrangência e a profundidade das verificações levadas a efeito fundamentam convicção de ilegalidade dos atos de pensão militar do presente processo por contrariar o Acórdão 2225/2225-TCU-Plenário, com exceção do ato nº 90139/2020 que pode ser apreciado pela legalidade. 
PROPOSTA DE ENCAMINHAMENTO
Ante o exposto, com fundamento nos arts. 71, inciso III, da Constituição Federal, 1º, inciso V, e 39, incisos I e II, da Lei 8.443/1992 e 260, § 1º e 5º, do Regimento Interno do Tribunal de Contas da União, bem como art. 7º, § 4º da IN 78/2018, propõe-se:
a) Considerar LEGAL e conceder o registro do ato de JOSE FERNANDES CARDOSO DINIZ, ato nº 90139/2020;
b) Considerar ILEGAIS e recusar registro dos atos de Pensão militar nº  90174/2020, 90412/2020 e 91482/2020 por contrariar o Acórdão 2225/2225-TCU-Plenário;
c) dispensar o ressarcimento das quantias indevidamente recebidas de boa-fé pelas beneficiárias, consoante o disposto no Enunciado 106 da Súmula da Jurisprudência do TCU;
d) determinar ao Comando da Marinha do Brasil que para os atos 90174/2020, 90412/2020 e 91482/2020:
d.1) no prazo de 15 (quinze) dias, a contar da ciência desta Deliberação, abstenha-se de realizar pagamentos decorrentes dos atos impugnados, sujeitando-se a autoridade administrativa omissa à responsabilidade solidária, nos termos do art. 262, caput, do Regimento Interno/TCU;
d.2) proceda a regularização do posto/graduação que serve de base para o cálculo dos proventos das pensões militares para os proventos que eram pagos na ocasião da reforma por limite de idade;
d.3) dê ciência, no prazo de 15 (quinze) dias, a contar do recebimento da notificação deste Acórdão, aos interessados, encaminhando a este Tribunal, no prazo de 30 (trinta dias) , comprovante da referida ciência; e
d.4) alerte aos interessados que o efeito suspensivo proveniente da interposição de possíveis recursos perante o TCU não as exime da devolução dos valores percebidos indevidamente após a respectiva notificação, caso os recursos não sejam providos.
e) esclarecer à unidade de origem, com supedâneo no art. 262, § 2º, do Regimento Interno, que a concessão considerada ilegal poderá prosperar mediante a emissão e o encaminhamento a este Tribunal de novo ato concessório, escoimado das irregularidades apontadas nestes autos;
f) determinar à Secretaria de Fiscalização de Pessoal que monitore o cumprimento das medidas indicada nos subitens 15.d.2) e 15.e) supra, representando a este Tribunal, caso necessário.
Anexo I - Dados do Ato
Ato: 90139/2020 - servidor/instituidor: JOSE FERNANDES CARDOSO DINIZ - CPF: XXX.639.507-XX 
Cargo:  - Matrícula no órgão 51011239 - 20/12/2015
Pensionistas
RAIMUNDA MARGARIDA CHAGAS DINIZ - CPF: XXX.605.487-XX - Cônjuge
Sexo: Feminino - Dt.Nasc.: 24/02/1927
Início: 20/12/2015 - Término: 
Fundamento da pensão: BPMIL-10 - Pensão militar de primeira ordem de prioridade para cônjuge.
Parecer do Controle Interno: Legal
Atos com o mesmo CPF
	Num. ato
	Tipo
	UJ
	Cargo
	Jornada
	Dt.inicial
	Dt.final
	TC
	Julgamento

	SISAC-10637508-08-2016-000369-3
	CONCESSÃO DE PENSÃO MILITAR
		SUBOFICIAL (MAR.) 
		20/12/2015
			
	SISAC-10637508-07-2011-001203-7
	CONCESSÃO DE REFORMA
		SUBOFICIAL (MAR.) 
		26/09/1999
		Processo 027.387/2013-5
	LEGAL

Ficha Financeira do Instituidor - Dados não disponíveis.
Ato: 90174/2020 - servidor/instituidor: ROBERTO LUIZ BASTOS - CPF: XXX.746.527-XX 
Cargo:  - Matrícula no órgão 73116637 - 24/12/2015
Pensionistas
MARIA TEREZA LEMOS BASTOS - CPF: XXX.576.547-XX - Cônjuge
Sexo: Feminino - Dt.Nasc.: 02/05/1956
Início: 24/12/2015 - Término: 
Fundamento da pensão: BPMIL-10 - Pensão militar de primeira ordem de prioridade para cônjuge.
Parecer do Controle Interno: Legal
Atos com o mesmo CPF
	Num. ato
	Tipo
	UJ
	Cargo
	Jornada
	Dt.inicial
	Dt.final
	TC
	Julgamento

	SISAC-10637508-07-2016-000334-1
	CONCESSÃO DE REFORMA
		SUBOFICIAL (MAR.) 
		11/07/2012
		Processo 013.875/2017-5
	LEGAL

	SISAC-10637508-07-2011-000647-9
	CONCESSÃO DE REFORMA
		SUBOFICIAL (MAR.) 
		06/09/2010
		Processo 027.496/2011-2
	LEGAL

	SISAC-10637508-08-2016-000488-6
	CONCESSÃO DE PENSÃO MILITAR
		SUBOFICIAL (MAR.) 
		24/12/2015
			
Ficha Financeira do Instituidor - Dados não disponíveis.
Ato: 90412/2020 - servidor/instituidor: MOACYR DE SOUZA GALVAO - CPF: XXX.236.307-XX 
Cargo:  - Matrícula no órgão 53100441 - 09/01/2016
Pensionistas
MARIA HELENA DOS SANTOS GALVAO - CPF: XXX.919.017-XX - Cônjuge
Sexo: Feminino - Dt.Nasc.: 27/12/1926
Início: 09/01/2016 - Término: 
Fundamento da pensão: BPMIL-10 - Pensão militar de primeira ordem de prioridade para cônjuge.
Parecer do Controle Interno: Legal
Atos com o mesmo CPF
	Num. ato
	Tipo
	UJ
	Cargo
	Jornada
	Dt.inicial
	Dt.final
	TC
	Julgamento

	SISAC-10637508-07-2012-001214-5
	CONCESSÃO DE REFORMA
		CABO ENGAJADO (MAR.) 
		23/12/2009
		Processo 027.391/2013-2
	LEGAL

	SISAC-10637508-08-2016-000420-7
	CONCESSÃO DE PENSÃO MILITAR
		CABO ENGAJADO (MAR.) 
		09/01/2016
			
Ficha Financeira do Instituidor - Dados não disponíveis.
Ato: 91482/2020 - servidor/instituidor: RONALDO CARVALHO - CPF: XXX.770.230-XX 
Cargo:  - Matrícula no órgão 66040566 - 29/10/2015
Pensionistas
ERCI DO PRADO FABRICIO CARVALHO - CPF: XXX.895.760-XX - Cônjuge
Sexo: Feminino - Dt.Nasc.: 10/06/1952
Início: 29/10/2015 - Término: 
Fundamento da pensão: BPMIL-10 - Pensão militar de primeira ordem de prioridade para cônjuge.
Parecer do Controle Interno: Legal
Atos com o mesmo CPF
	Num. ato
	Tipo
	UJ
	Cargo
	Jornada
	Dt.inicial
	Dt.final
	TC
	Julgamento

	SISAC-10001581-07-2013-000040-4
	CONCESSÃO DE REFORMA
		CABO ENGAJADO (MAR.) 
		11/01/2005
		Processo 018.073/2013-1
	LEGAL

	SISAC-10637508-08-2016-000339-1
	CONCESSÃO DE PENSÃO MILITAR
		CABO ENGAJADO (MAR.) 
		29/10/2015
			
	SISAC-10001581-07-2013-000041-2
	CONCESSÃO DE REFORMA
		CABO ENGAJADO (MAR.) 
		04/06/2010
		Processo 027.371/2013-1
	LEGAL

Ficha Financeira do Instituidor - Dados não disponíveis.
Anexo II - Detalhamento das inconsistências encontradas 
Quadro resumo de ocorrências
	Núm.ato
	Nome instituidor
	Regime jurídico
	Propostas de mérito
	Inconsistências encontradas
	Qtde incon.

				Controle interno
	Sefip/
TCU
		
	90139/2020
	JOSE FERNANDES CARDOSO DINIZ
		Legal
	Ilegal
	- Posto/Graduação de referência para cálculo dos proventos de reforma, que repercute sobre a pensão militar, não correspondente a até 01 (um) grau hierárquico imediatos/superiores ao último posto/graduação na ativa, vide arcórdão Nº 2225/2019 - TCU - Plenário.
- Ato e-Pessoal em substituição a ato Sisac devolvido de acordo com comunicado da presidência do TCU.
	2

	90174/2020
	ROBERTO LUIZ BASTOS
		Legal
	Ilegal
	- Posto/Graduação de referência para cálculo dos proventos de reforma, que repercute sobre a pensão militar, não correspondente ao mesmo da ativa, vide Acórdão 2225/2019-TCU-Plenário.
- Ato e-Pessoal em substituição a ato Sisac devolvido de acordo com comunicado da presidência do TCU.
	2

	90412/2020
	MOACYR DE SOUZA GALVAO
		Legal
	Ilegal
	- Data da reforma incompatível com o período de vigência do fundamento constitucional/legal da reforma.
- Posto/Graduação de referência para cálculo dos proventos de reforma, que repercute sobre a pensão militar, não correspondente ao mesmo da ativa, vide Acórdão 2225/2019-TCU-Plenário.
- Ato e-Pessoal em substituição a ato Sisac devolvido de acordo com comunicado da presidência do TCU.
	3

	91482/2020
	RONALDO CARVALHO
		Legal
	Ilegal
	- Militar não possuía tempo de serviço suficiente (30 anos até 29/12/2000) para pensão com posto/graduação acima.
- Posto/Graduação de referência para cálculo dos proventos de reforma, que repercute sobre a pensão militar, não correspondente ao mesmo da ativa, vide Acórdão 2225/2019-TCU-Plenário.
- Ato e-Pessoal em substituição a ato Sisac devolvido de acordo com comunicado da presidência do TCU.
- Militar não possuía tempo de serviço suficiente (30 anos até 29/12/2000) para pensão com posto/graduação acima."
	4

	É o Relatório.

não há.

Procuradora-Geral Cristina Machado da Costa e Silva.

PESSOAL. PENSÃO MILITAR. ATRIBUIÇÃO, NA PENSÃO, DE VANTAGEM PREVISTA NO ART. 110 DA LEI 6.880/1980, CONCEDIDA APÓS A REFORMA DOS INSTITUIDORES. ILEGALIDADE DAS PENSÕES COM NEGATIVA DE REGISTRO. LEGALIDADE DE UM DOS ATOS. LEGALIDADE E REGISTRO. DETERMINAÇÕES.

PENSÃO MILITAR (PMIL)

Secretaria de Fiscalização de Integridade de Atos e Pagamentos de Pessoal e de Benefícios Sociais (Sefip).

Cuidam os autos de atos de concessão de pensão militar em favor de Erci do Prado Fabricio Carvalho (665.895.760-68) ; Maria Helena dos Santos Galvao (127.919.017-52) ; Maria Tereza Lemos Bastos (097.576.547-79) ; Raimunda Margarida Chagas Diniz (673.605.487-72) , emitidos pelo Comando da Marinha.
Consigno, inicialmente, que os atos ingressaram neste Tribunal há menos do que os cinco anos estabelecidos pelo Supremo Tribunal Federal (RE 636.553/RS - Tema 445 de repercussão geral) , e referendados por esta Corte (Acórdão 122/2021-TCU-Plenário, rel. Min. Walton Alencar Rodrigues) , para a concessão de registro tácito.
A Secretaria de Fiscalização de Pessoal - Sefip, em pareceres uniformes, peças 8/9, que obteve anuência do MP/TCU, peça 10, propôs considerar legal o ato de Raimunda Margarida Chagas Diniz (673.605.487-72) , conceder-lhe o registro e considerar irregulares os atos das demais beneficiárias, uma vez que derivaram de atos de alteração de reformas por meio dos quais os instituidores foram agraciados com proventos referentes a dois postos/graduações acima daqueles que ocupavam na atividade, sem que exista previsão legal para tanto.
De plano, concordo integralmente com a proposta formulada pela unidade técnica, razão pela qual acolho sua instrução, adotando seus fundamentos como razões de decidir, sem prejuízo de tecer os breves comentários a seguir.
Esta Corte de Contas, a partir da prolação do Acórdão 2225/2019-TCU-Plenário, da relatoria do Min. Benjamin Zymler, passou a entender que não há previsão legal para que um militar, já reformado, seja agraciado com outra reforma que venha a majorar os proventos inicialmente deferidos. Pacificou-se, então, o entendimento de que a melhoria prevista no referido dispositivo não se aplica ao militar que já se encontrava reformado no momento da invalidez.
De fato, ao analisar o caput do art. 110 da Lei 6.880/1980, com a redação dada pela Lei 7.580/1986, percebe-se que a melhoria de remuneração se aplica somente aos militares da ativa ou da reserva remunerada e deve ser calculada sempre com base no soldo correspondente ao grau hierárquico que o militar possuía na ativa.
Tal exegese alinhou o entendimento desta Corte com a jurisprudência do Superior Tribunal de Justiça acerca da matéria, proferida nos autos do Recurso Especial 1.784.347/RS, relatado pelo Ministro Herman Benjamin.
Assim, considerando que os instituidores das pensões militares de Erci do Prado Fabricio Carvalho (665.895.760-68) ; Maria Helena dos Santos Galvao (127.919.017-52) ; Maria Tereza Lemos Bastos (097.576.547-79) , já se encontravam reformados quando foram acometidos da invalidez permanente, essas pensões não possuem amparo legal ou jurisprudencial, o que enseja o julgamento pela ilegalidade dos atos. O ato de pensão de Raimunda Margarida Chagas Diniz (673.605.487-72) , entretanto, deve ser julgado legal e registrado.
	Em face do exposto, VOTO por que o Tribunal adote a minuta de Acórdão que submeto à apreciação deste Colegiado.
	TCU, Sala das Sessões Ministro Luciano Brandão Alves de Souza, em 13 de abril de 2021.
AROLDO CEDRAZ
Relator